臺灣臺中地方法院刑事判決
110年度易字第1229號
公  訴  人  臺灣臺中地方檢察署檢察官
被      告  陳韋儒





上列被告因竊盜案件，經檢察官提起公訴（109年度偵字第25028
號），本院判決如下：
    主    文
陳韋儒無罪。
    理    由
一、公訴意旨略以：被告陳韋儒自民國107年起，從事到府居家
    清潔工作，除本件外，至少有4案件分遭雇主指訴於清潔後
    有財物短缺或藉機詐騙財物之情。緣被告陳韋儒原係「全球
    好管家中文全球熱」之清潔人員，於108年間曾為賴枋稘從
    事到府居家清潔工作。被告陳韋儒離職後，仍以LINE暱稱「
    清潔曉米」之名義，請求賴枋稘給予服務之機會，賴枋稘不
    疑有他而允諾，被告陳韋儒遂邀同業友人張怡陵（另為不起
    訴處分）共同前往清潔。詎被告陳韋儒仍不知警惕，復意圖
    為自己不法之所有，基於竊盜之犯意，自109年4月26日下午1
    時30分許起至同日下午4時30分許止，在賴枋稘位於住臺中
    市○○區○○路0段000號15樓之7之住處進行清潔工作時，見賴
    枋稘(16樓)主臥室床頭櫃抽屜內有裝現金之信封袋12包，竟
    趁無人看管時，徒手竊取其中5包共計新臺幣（下同）43萬5
    472元現金，得手後離去。嗣賴枋稘發覺遭竊並報警處理，為
    警調閱監視錄影畫面比對，循線查悉上情。因認被告陳韋儒
    涉犯刑法第320條第1項之竊盜罪嫌等語。
二、按：
  ㈠犯罪事實應依證據認定之，無證據不得認定犯罪事實；不能
    證明被告犯罪者應諭知無罪之判決，刑事訴訟法第154條第2
    項、第301條第1項分別定有明文。又認定犯罪事實所憑之證
    據，雖不以直接證據為限，間接證據亦包括在內；然無論直
    接或間接證據，其為訴訟上之證明，須於通常一般之人均不
    致於有所懷疑，而得確信其為真實之程度者，始得據之為有
    罪之認定，倘其證明尚未達到此一程度，而有合理性懷疑之
    存在時，即難遽採為不利被告之認定（最高法院76年台上字
    第4986號判決意旨參照之）。又刑事訴訟法第161條第1項規
    定：檢察官就被告犯罪事實，應負舉證責任，並指出證明之
    方法。因此，檢察官對於起訴之犯罪事實，應負提出證據及
    說服之實質舉證責任。倘其所提出之證據，不足為被告有罪
    之積極證明，或其指出證明之方法，無從說服法院以形成被
    告有罪之心證，基於無罪推定之原則，自應為被告無罪判決
    之諭知（最高法院92年台上字第128號判決意旨參照）。
  ㈡事實審法院對於證據之取捨，依法雖有自由判斷之權，然積
    極證據不足證明犯罪事實時，被告之抗辯或反證縱屬虛偽，
    仍不能以又此資為積極證據應予採信之理由；被告之辯解雖
    認不可採，然不能以此反證其被訴事實即屬存在；仍應依足
    以證明被告確有被訴犯罪事實之積極證據，憑為認定，方屬
    適法（最高法院30年上字第482號、106年度台上字第3329號
    判決意旨參照之）。
三、公訴意旨認被告涉犯前揭罪嫌，無非係以被害人賴枋稘、證
    人即在場人韓晶、證人即同案被告張怡陵之證述、現場照片
    、監視錄影翻拍照片、被害人與「全球好管家中文全球熱」
    之LINE對話內容、社區訪客實名登記表、臺中市政府警察局
    第四分局刑案現場察報告、合作金庫商業銀行黎明分行109
    年5月21日合金黎明字第1090001837號函及附件、通聯調閱
    查詢單等為主要論據。
四、訊據被告陳韋儒堅詞否認有公訴意旨所指之上開犯行，被告
    辯稱：其有於上開時間與張怡陵一起到被害人賴枋稘家中打
    掃，時間到其等二人就離開，該掃的地方都有打掃完，其沒
    拿被害人賴枋稘的錢等語。經查：
　㈠被告以手機通訊軟體LINE、暱稱「清潔曉米」之名義與被害
    人賴枋稘聯繫，並約定於109年4月26日下午1時30分至4時30
    分，至賴枋稘位於臺中市○○區○○路0段000號15樓之7住處進
    行打掃清潔工作，嗣被告陳韋儒遂邀同業友人張怡陵於該日
    共同前往被害人上開住處進行清潔工作等情，業據被告自承
    在卷（見偵卷第15至18頁、第94至97頁、本院卷第33頁），
    核與證人即被害人賴枋稘、證人即共同前往打掃之張怡陵之
    證述大致相符（見偵卷第19至22頁、第23至27頁、第95至97
    頁、本院卷第71至72頁、第85頁），復有被告於通訊軟體LI
    NE個人頁面翻拍照片（「暱稱：清潔曉米」）、監視器錄影
    畫面翻拍照片、社區訪客實名登記表翻拍照片、被告與被害
    人賴枋稘之LINE對話翻拍照片等資料在卷可稽（見偵卷第33
    頁上圖、第35至37頁、第41頁下圖、第121頁），此部分之
    事實，固堪認定。
　㈡又被害人賴枋稘係某醫美診所之執行長，其於109年4月23日
    收取嘉義店共8日之營收現金、4月24日收取臺中店共4日之
    營收現金後，攜回上開住處，並放置於其上開住處主臥室的
    床頭櫃；於109年4月28日中午12時30分許，其從上開住處拿
    錢到診所交與會計對帳，因會計向其表示短少5天的營業收
    入，共計43萬5,472元，其回家裡找，也沒有尋獲，始發覺
    款項遭竊等情，亦據被害人於偵查及本院審理中指述在卷（
    見偵卷第23至25頁、本院卷第69至71頁），並有被害人賴枋
    稘與診所會計之LINE對話翻拍照片、臺中店及嘉義店之現金
    營收表等資料附卷可憑（見偵卷第33、123、125頁），是此
    部分之事實，亦堪認定。
　㈢本案應審究者，係被告是否有於前揭至被害人住處打掃時，
    基於竊盜之犯意，而竊取如起訴書犯罪事實欄所載之財物？
    茲分述如下：
  ⒈被害人賴枋稘於警詢供稱：其是醫美診所的執行長，診所的
    櫃檯會每天對帳，其約一星期向診所收一次款項，因為臺中
    跟嘉義各有一家診所，其都是分開收取營業收入，各診所櫃
    檯都會將一整天的營業收入放進信封，外面會註明當天的收
    入共多少，一般其都會將這些錢收在其住處主臥室床頭櫃，
    如果有外人，就會放進保險箱，可是這次其忘記將錢放進保
    險箱，就放在上開床頭櫃第一個抽屜，沒有上鎖等語（見偵
    卷第25頁），於本院審理中亦證稱：其於104年在臺中這個
    診所工作，已經有一個常規，就是其每天會從公司裡面把現
    金營收託由櫃台跟會計，附簽名之後，帶回家先存放，因為
    是每天累積的，所以大概一個禮拜，就是會通知其要把現金
    營收拿去跟會計再點收，日復一日，每天都是這樣的動作；
    其第一個習慣都是放上開住處主臥室的床頭櫃，之後等其有
    空，會放進保險箱；因為那天的時間比較匆忙，其要帶女兒
    去樓下買內衣，所以根本沒有時間放進保險箱等語（見本院
    卷第77至79頁）。是依被害人上開證述可知，其既習慣於有
    外人前往其住處時，將款項收進保險箱，卻稱於被告與張怡
    陵前往清掃之日一時忘記或時間匆忙來不及放進保險箱，該
    例外之情事，顯與其既有之習慣相悖，則被害人究竟係將前
    揭營業收入放置於床頭櫃之抽屜或放在保險箱內，除有被害
    人之指證外，別無其他確切之證據足認其實。
  ⒉再者，被害人賴枋稘於偵查中證稱：其在同年月28日將其所
    收取之營業收入款項拿到臺中診所給會計，其以為其拿給會
    計是12包錢，可是會計後來跟其說少了5包錢，所以其回去
    家裡找一下，沒有發現不見的那5包，那5包錢總共是43萬5,
    472元等語（見偵卷第25頁）；另又於本院審理時復證稱：
    「其實她們（即被告與張怡陵）走後，我當下沒有檢查，是
    會計要通知我把錢帶去診所的時候，我才發現有幾包大包的
    都不見。」等語（見本院卷第82頁），足見被害人無論收得
    所保管之前述營業收入或者交還予會計時，非但均無法確實
    掌握共有幾包錢，甚至對於所保管該等現金的金額若干，亦
    全然不知。則該筆營業收入短少之風險，可能之緣由繁多，
    事實未明，自不得遽謂係被告於前揭時、地清掃時所竊。
  ⒊又當日進入被害人主臥室打掃之人，並非僅有被告一人：
　⑴被告供稱當日在二樓打掃時，係由其分配打掃主臥室及二間
    浴廁等語，核與證人張怡陵之證述相符，證人張怡陵證稱：
    二樓的部分，其負責打掃小孩子的二間房間跟它外面的電腦
    區，公共區域，被告負責主臥室、二間衛浴等語（見偵卷第
    221頁、本院卷第86頁），故當時被告與張怡陵確都有在被
    害人住處之二樓清潔打掃乙節，應堪認定。
　⑵又證人張怡陵於偵查中證稱：其第一次進去主臥室，是問被
    告吸塵器使用問題，當時被告在裡面，第二次是去問還要打
    掃何處，前二次被告人都在衛浴，第三次是其都完成了，她
    才把其叫進去拖主臥室的地板等語（見偵卷第96頁），於本
    院審理時證稱：其記得有因為吸塵器故障的事情，請被告去
    問一下有沒有其他的吸塵器，其去主臥室找被告的時候，她
    人在衛浴，然後第二次好像是去問被告，其打掃完了，還要
    打掃哪個區塊的時候，被告也還在衛浴，而第三次是其都完
    成了，被告才把其叫進去拖主臥室房間的地板等語（本院卷
    第87頁），可知被告與證人張怡陵在該處打掃之時，各房間
    均可自由進出，且當被告在主臥室的浴廁中打掃時，證人張
    怡陵曾往主臥室找被告二次，第三次則是被告要求張怡陵拖
    主臥室的地板，足證並非僅有被告曾在被害人之主臥室內。
　⑶雖證人張怡陵一再證稱：在樓上的一個小時，其都沒有聽到
    被告的沖水聲等語（見偵卷第221頁、本院卷第88頁），惟
    其於本院審理時亦證稱：「我知道我去的時候，她好像是在
    刷地板還是在刷馬桶之類的，因為時間有點久，其實我也不
    太記得。」等語（見本院卷第89頁），依證人張怡陵所述，
    其既看見被告確實在廁所內刷地板或刷馬桶，衡諸常情，刷
    洗地板或馬桶均必須沖水洗淨，況證人張怡陵始終亦須從事
    於自己的清掃工作，豈有可能時刻注意聽聞被告清理時究竟
    有無沖水之聲響。則證人張怡陵證稱其並未聽到沖水聲乙節
    未必符實，難以採信。
　⑷證人張怡陵另證稱：最後半小時，被告又找其再去二樓一次
    ，其想說樓上不是都弄完，為什麼還要上去一次，而被告的
    解讀是說因為她在做除霉，基本上清潔除霉是需要時間的，
    等於是被告叫其再上去，被告處理主臥室的衛浴，而其去處
    理外面那間浴室，但是其處理外面浴室的時候，其有發現被
    告連洗手台都沒清，是完全沒有清潔過的痕跡，客衛是完全
    沒有動過等語（見本院卷第88頁），然經被告質以：因為外
    面的廁所很大，東西很多、很雜，證人張怡陵來衛浴問其的
    時候，其有請張怡陵先整理二樓公共衛浴的表面乙節時，證
    人張怡陵答稱：被告是這麼說沒錯，但問題這是被告的打掃
    範圍，為何被告只有清客廁的馬桶；其去清客廁的時候，檯
    面上的確東西蠻多的，但其做的是洗手台、鏡面，然後包括
    分離式浴室裏面等語，且對於被告質以：「我們有無同時把
    浴桶抬起來？進去的時候，是否很滑、很濕，我還叫你要小
    心？…」等語時，證人張怡陵則答稱：其真的沒有印象有無
    抬沐浴桶，其忘記了等語（見本院卷第93至94頁），由被告
    與證人張怡陵之供證互核可知，被告並非完全沒有進行打掃
    清潔之工作，僅是被告要求證人張怡陵協助打掃客廁的洗手
    檯面，且證人張怡陵既對自己當日清潔客廁之情節可一一詳
    述，卻對於有無與被告共同清理客廁沐浴桶乙節，表示沒有
    印象、忘記了等語，足見證人張怡陵之證述，是否全然真實
    而無疏漏，亦見可疑。
　⑸至於被告最後請證人張怡陵幫忙拖地乙節，被告供述：其還
    要清廁所，所以請張怡陵幫忙拖地，因為張怡陵已經結束清
    潔；主臥室的地其已經清過一遍，因為地板有濕跟髒，才請
    張怡陵再清一遍等語（見偵卷第220頁）；證人張怡陵亦證
    稱：「因為被告說她要下樓，然後可能我手上有拖把，因為
    我先把外面的區域都處理完，我最後拿的是拖把，我在猜可
    能是叫我就順便做，順手拖出來就好。」等語（見本院卷第
    88頁），依證人張怡陵所述，被告請證人張怡陵順手拖地，
    亦無悖於常情。
　⑹綜上可知，被告並非如證人張怡陵於偵查中證稱其完全沒有
    清潔其所負責區域之情，且本案係被告與證人張怡陵一同前
    往被害人住處從事清潔工作，由上開二人之供證可知，被告
    與證人張怡陵均曾出入被害人之主臥室，則縱使被害人置於
    主臥房內之財物有未見之情，亦難逕認即是被告所竊。是以
    ，要難僅以證人張怡陵上開未必確切之證述而遽為被告不利
    之認定。
　⑺另被告雖陳稱：其在被害人之主臥室打掃，沒有打開床頭櫃
    抽屜，但擦拭時床頭櫃之抽屜會滑出，其沒有看，直接把抽
    屜推進去等語（見偵卷第94頁），被害人亦於本院審理時證
    稱：「應該說地不太穩，我其實在床頭櫃的左後腳有墊一塊
    硬的東西讓它平衡，因為沒有的話，它（抽屜）的確是會自
    己滑出來。」、「（我有）墊在它（床頭櫃）的後腳，它有
    四根腳支架，然後要墊一個才會讓這個桌子穩，如果她沒有
    去移動，比如說去打掃移動的話，這第一個櫃子的確是會滑
    出來。」等語（見本院卷第90頁），如前開被告所供，其打
    掃擦拭的時候，床頭櫃之抽屜會滑出等語，然被告既前往該
    址從事清潔打掃工作，即使其有觸及床頭櫃之抽屜，亦無從
    由此直接認定被告有本案竊盜行為。
  ⒋被害人賴枋稘及證人韓晶指訴被害人當日打掃有提前離開之
    情，顯見可疑云云。被害人賴枋稘於本院審理時證稱：「（
    清潔）一般我們都是4個鐘頭2個人，通常都會做超過4 個鐘
    頭，或是準時，不會提早走。」等語（見本院卷第74頁），
    證人韓晶於偵查中陳稱：他們打掃大概4小時，被告不是第
    一次來，我們家清潔通常都會超過時間，那天被告卻提早走
    等語（見偵卷第221頁），惟被告與被害人約定於4月26日星
    期日下午1時30分至4時30分、2個人打掃，有被告與被害人
    之LINE對話記錄翻拍照片在卷可參（見偵卷第121頁），且
    除被告供稱並未提早離開，證人張怡陵亦證稱：其等就是打
    掃3個小時，沒有特別提早走，從1時半開始到4時半，差不
    多時間就對了等語（見本院卷第95頁），由前可知，應係被
    害人及證人韓晶誤認被告之打掃時間，實無從以此推論被告
    有何因心虛而提早離開之情。
  ⒌末按犯罪事實應依證據認定之，刑事訴訟法第154條第2項定
    有明文。此所謂證據，乃指證明本案事實之證據而言，被告
    之前科資料係屬前案事實，非但與本案待證事實無關，且易
    於造成審判者之偏見，92年2月6日修正公布施行之刑事訴訟
    法第288條第4項乃規定：「審判長就被告科刑資料之調查，
    應於前項事實（被訴事實）訊問後行之。」即不得於「調查
    證據」、「訊問被訴事實」程序之前調查，故被告之前科資
    料不得作為證明其本案犯罪事實之證據（最高法院105年度
    台上字第1647號判決意旨參照）。公訴意旨指稱被告於107
    年至109年從事清潔期間，曾多次遭不同雇主指訴清潔後有
    財物短缺或詐騙財物之情，並以此為被告不利之認定。惟被
    告是否有涉犯類似案件之前科，與其有無為本案竊盜犯行，
    並無必然之關聯；況依被告前案紀錄表所示，被告於107至1
    09間所涉案件，分別係因詐欺、竊盜案件遭起訴，並經本院
    判處罪刑確定，犯罪型態與本案未盡相同，且亦有因罪嫌不
    足而經臺灣臺中地方檢察署檢察官為不起訴處分確定在案之
    情，公訴意旨泛稱被告曾多次遭不同雇主指訴清潔後有財物
    短缺或詐騙財物之素行，容有未恰。揆諸前揭誤說明可知，
    被告縱於從事清潔期間曾有竊盜或詐欺之前科，惟此亦屬前
    案事實，不得以此做為被告有本案竊盜犯罪事實之佐證。
  ⒍綜上，被告固曾於前揭時間，前往被害人賴枋稘上開住處打
    掃，且被害人賴枋稘、證人韓晶及張怡陵均指證被告所為之
    清潔打掃過程顯有可疑之處，然此均係其等個人臆測及推論
    ，揆諸前揭最高法院裁判決意旨，仍不能以此推論或擬制之
    方式認定被告有上開竊盜犯行之事實。
五、綜上所述，檢察官起訴被告涉犯竊盜犯行所舉之證據，仍存
    有合理懷疑，尚未達通常一般之人均不致於有所懷疑，而得
    確信其為真實之程度者，致使本院無從形成有罪之確信，則
    依罪證有疑利於被告之原則，即不得遽為不利被告之認定。
    揆諸首揭說明，被告犯罪尚屬不能證明，依法應為其無罪之
    諭知，以昭審慎。
據上論斷，應依刑事訴訟法第301條第1項前段，判決如主文。
本案經檢察官陳信郎提起公訴，檢察官黃芝瑋到庭執行職務。　
中　　華　　民　　國　　110 　年　　11　　月　　22　　日
                  刑事第八庭    法  官  江文玉
如不服本判決應於收受判決後20日內向本院提出上訴書狀，並應
敘述具體理由；其未敘述上訴理由者，應於上訴期間屆滿後20日
內向本院補提理由書（均須按他造當事人之人數附繕本）「切勿
逕送上級法院」。
告訴人或被害人如不服判決，應備理由具狀向檢察官請求上訴，
上訴期間之計算，以檢察官收受判決正本之日起算。
                                書記官  黃珮華
中　　華　　民　　國　　110 　年　　11　　月　　22　　日